【裁判字號】    99,訴,2274
【裁判日期】    990930
【裁判案由】    毒品危害防制條例
【裁判全文】
臺灣板橋地方法院刑事判決              99年度訴字第2274號
公  訴  人  臺灣板橋地方法院檢察署檢察官
被      告  甲○○
上列被告因毒品危害防制條例案件，經檢察官提起公訴（99年度
毒偵字第2518號），被告於準備程序中對被訴之事實為有罪陳述
，本院合議庭裁定由受命法官獨任行簡式審判程序，並判決如下
：
    主  文
甲○○施用第一級毒品，累犯，處有期徒刑柒月；又施用第二級
毒品，累犯，處有期徒刑肆月；應執行有期徒刑拾月。
    事  實
一、甲○○有違反麻醉藥品管理條例前科，民國89年間，因施用
    第二級毒品安非他命案件，經本院以89年度毒聲字第6447號
    裁定送勒戒處所施以觀察、勒戒後，認無繼續施用毒品傾向
    ，於89年12月14日出所，該次施用毒品犯行，並經臺灣板橋
    地方法院檢察署檢察官以89年度毒偵字第5167號為不起訴處
    分確定；另於92年間，因施用第二級毒品案件，經本院以92
    年度毒聲字第2783號裁定送勒戒處所施以觀察、勒戒後，因
    認無繼續施用毒品傾向，92年10月17日出所，該次施用毒品
    犯行，並經臺灣板橋地方法院檢察署檢察官以92年度毒偵字
    第2565號為不起訴處分確定；另於95年間，因施用第二級毒
    品案件，經本院以96年度簡上字第95號判決判處有期徒刑4
    月確定；復於96年間，因施用第二級毒品案件，經本院以96
    年度簡字第3548號判決判處有期徒刑3 月確定，前揭2 案件
    所處徒刑，嗣經本院以96年度聲減字第3393號裁定各減為有
    期徒刑2 月、1 月又15日，並定應執行有期徒刑3 月確定，
    於96年11月30日易科罰金執行完畢；詎仍未知所戒慎，而為
    下列犯行：
(一)、基於施用第一級毒品海洛因之犯意，於99年2 月3 日某時許
    ，在某友人位於臺北縣三重市○○路住處內，以將海洛因摻
    入香煙內點燃後吸食煙氣之方式，施用海洛因1 次。
(二)、另又基於施用第二級毒品甲基安非他命之犯意，於99年2 月
    2 日23時許，在台北縣三重市某友人住處內，以將甲基安非
    他命置於玻璃球內燒烤後吸食煙氣之方式，施用甲基安非他
    命1 次；嗣於99年2 月4 日21時45分許，在男友郭燕輝位於
    臺北縣三重市○○路119 之5 號B1住處內為警查獲，甲○○
    且同意接受員警採尿，其尿液檢體經送驗後，呈嗎啡、甲基
    安非他命陽性反應。
二、案經臺北市政府警察局大同分局移送臺灣板橋地方法院檢察
    署檢察官偵查後起訴。
    理    由
一、認定犯罪事實所憑之證據及理由：
(一)、訊據被告對其在上揭時、地施用第一級毒品海洛因、第二級
    毒品甲基安非他命之事實，於本院審理中自白不諱，而其為
    警查獲時同意接受採尿，經警將所採集之尿液檢體送驗後，
    呈嗎啡、甲基安非他命陽性反應乙節，亦有臺北市政府警察
    局偵辦毒品案件尿液檢體委驗單、臺灣尖端先進生技醫藥股
    份有限公司於99年2 月26日所出具之濫用藥物檢驗報告等附
    於偵查卷足憑（見偵查卷第4 、6 頁）；俱徵被告前開自白
    應與事實相符，可以採信。
(二)、按施用第一、二級毒品為犯罪行為，毒品危害防制條例第10
    條第1 項及第2 項各定有處罰明文，故施用該毒品者，依前
    揭規定本應科以刑罰，惟基於施用毒品之人，兼有病患屬性
    ，乃於刑事政策上對合於一定條件之施用者，依同條例第20
    條、第23條之規定，施以觀察、勒戒及強制戒治之治療，期
    以保安處分替代刑罰，戒斷其身、心癮，嗣因其程式過於繁
    雜，上揭條例於92年7 月9 日修正公佈，自93年1 月9日 施
    行，將該第20條、第23條之保安處分程式，單純區分為「初
    犯」、「五年內再犯」及「五年後再犯」三種；依其立法理
    由之說明：「初犯」，經觀察、勒戒或強制戒治後，應為不
    起訴處分或不付審理之裁定；經觀察、勒戒或強制戒治執行
    完畢釋放後，「五年內再犯」者，因其再犯率甚高，原實施
    之觀察、勒戒及強制戒治既已無法收其實效，爰依法追訴或
    裁定交付審理，至於經觀察、勒戒或強制戒治執行完畢釋放
    後，「五年後再犯」者，前所實施之觀察、勒戒或強制戒治
    已足以遮斷其施用毒品之毒癮，為期自新及協助其斷除毒癮
    ，仍適用「初犯」規定，先經觀察、勒戒或強制戒治之程序
    ，從而依修正後之規定，僅限於「初犯」及「五年後再犯」
    二種情形，始應先經觀察、勒戒或強制戒治程式，不能逕行
    起訴，亦即設為施用毒品罪起訴條件之限制，但倘被告於五
    年內已再犯，經依法再為保安處分或追訴處罰者，縱其第三
    次（或第三次以上）施用毒品之時間，在初犯之保安處分執
    行完畢釋放五年以後，即非屬「五年後再犯」之情形，且因
    前有「五年內再犯」情形，顯見其再犯率甚高，原實施之保
    安處分無法收其實效，毋庸仍予寬典處遇，而應依該條例第
    10條逕予刑罰制裁，至於第三次（或第三次以上）施用毒品
    之時間，是否宜有期間限制？以多久為適宜？則分屬刑事政
    策、專門醫學之範圍，非審判機關所能決定，有待循立法途
    徑解決（最高法院98年度台非字第56號判決意旨參照）；查
    被告前於89年間，因施用第二級毒品安非他命案件，經本院
    以89年度毒聲字第6447號裁定送勒戒處所施以觀察、勒戒後
    ，認無繼續施用毒品傾向，於89年12月14日出所，該次施用
    毒品犯行，並經臺灣板橋地方法院檢察署檢察官以89年度毒
    偵字第5167號為不起訴處分確定；另於92年間，因施用第二
    級毒品案件，經本院以92年度毒聲字第2783號裁定送勒戒處
    所施以觀察、勒戒後，因認無繼續施用毒品傾向，92年10月
    17日出所，該次施用毒品犯行，並經臺灣板橋地方法院檢察
    署檢察官以92年度毒偵字第2565號為不起訴處分確定等情，
    有臺灣高等法院被告前案紀錄表等附卷足參，是被告於89年
    間，因觀察勒戒執行完畢釋放出所，該次施用毒品犯行併由
    臺灣板橋地方法院檢察署檢察官以89年度毒偵字第5167號為
    不起訴處分確定後，仍於5 年以內之92年間，再因施用毒品
    犯行，經觀察勒戒，而再為保安處分，依諸前揭最高法院判
    決意旨，縱其本件施用毒品之時間，在初犯之保安處分執行
    完畢釋放5 年以後，仍非屬「五年後再犯」之情形，且因前
    有「五年內再犯」情形，顯見其再犯率甚高，原實施之保安
    處分無法收其實效，毋庸仍予寬典處遇，而應依該條例第10
    條逕予刑罰制裁；綜上，本件事證已明，被告犯行堪以認定
    。
二、應適用之法律、科刑審酌事由及沒收物之處理：
(一)、核被告如事實欄一(一)(二)所為，各係犯毒品危害防制條例第10
    條第1 項之施用第一級毒品罪及同條例第10條第2 項之施用
    第二級毒品罪；其施用前持有第一、二級毒品之低度行為，
    均各為其後施用之高度行為所吸收，均不另論罪；又被告有
    如事實欄所述之前科及刑之執行情形，有前揭臺灣高等法院
    被告前案紀錄表附卷可憑，是其於有期徒刑執行完畢後，5
    年以內，因故意再犯本件有期徒刑以上之2 罪，均為累犯，
    就其前開所犯2 罪，均應依刑法第47條第1 項規定，各加重
    其刑；至其前開所犯2 罪間，犯意各別、行為互殊，應予分
    論併罰。
(二)、爰審酌被告曾因施用毒品犯行受觀察勒戒、刑罰執行，仍漠
    視法令禁制而犯本罪，顯未知所戒慎，惟兼衡其施用毒品所
    生危害，實以自戕身心健康為主，對於他人生命、身體、財
    產等法益，尚無明顯而重大之實害，暨其犯罪後坦認犯行之
    態度等一切情狀，就其前開所犯2 罪，分別量處如主文所示
    之刑，暨定其應執行之刑，以示懲儆。
據上論斷，應依刑事訴訟法第273 條之1 第1 項、299 條第1 項
前段，毒品危害防制條例第10條第1 項、第2 項，刑法第11條前
段、第47條第1 項、第51條第5 款，判決如主文。
本案經檢察官高智美到庭執行職務。
中    華    民    國    99    年    9     月    30    日
                  刑事第二十庭法  官  陳明偉
以上正本證明與原本無異。
如不服本判決應於送達後10日內附理由向本院提出上訴狀
                              書記官  陳玉心
中    華    民    國    99    年    9     月    30    日
附錄本案論罪科刑法條全文：
毒品危害防制條例第10條
施用第一級毒品者，處六月以上五年以下有期徒刑。
施用第二級毒品者，處三年以下有期徒刑。
毒品危害防制條例第十八條
查獲之第一、二級毒品及專供製造或施用第一、二級毒品之器具
，不問屬於犯人與否，均沒收銷燬之；查獲之第三、四級毒品及
製造或施用毒品之器具，無正當理由而擅自持有者，均沒入銷燬
之。但合於醫藥、研究或訓練之用者，得不予銷燬。
前項合於醫藥、研究或訓練用毒品或器具之管理辦法，由法務部
會同行政院衛生署定之。

司法院資訊處製作；財團法人民間司法改革基金會備份。
